# chenyiwei大版主：是否应该确认资本公积

提问人：毛毛流浪者 时间：2010-11-16 20:49:14
chenyiwei大版主：您好！这种情况是否应该确认资本公积？ 一家企业其有一家出资人以实物资产出资，该资产评估价值假设为 560万元，但验资报告中明确说股东确认的价值为 500 万元，会计师也是按照 500 万元审验的，但目前有两种情况：一中情况是在验资说明中明确说明资产评估价格超过股东确认的部分 50 万元计入资本公积；另一种情况是在验资报告正文及验资说明中对超过股东确认的部分 50 万没有说如何处理，但企业也将其计入了资本公积，上述处理是否正确？有明确的依据吗？谢谢了！ 另外对于这情况如何确认投资收益?根据合资协议投资者应该对其持有55%的股权，但由于目前是分期出资，第一期出资后投资者支持有5%的股权，另一家投资者出资额大，这种情况如何确认投资收益？是否更加合资协议编制合并报表（投资者实际管理经营）？

回答人：chenyiwei
回复 楼主 毛毛流浪者 的帖子如果各方股东之间不存在关联方关系的，应当认为股东共同认可的价值更能代表该资产于出资日的公允价值，此时的帐务处理应当以股东共同确认的价值而不是评估报告显示的价值为基础。 在出资尚未全部到位前，实际出资比例与注册资本比例不一致情况下的损益分配问题，可以由全体股东共同协商确定。如果没有约定或者约定不明确的，可以根据公司法第 35条规定，按实缴出资比例分配收益；或者基于稳健性原则，采用使该投资者确认的投资收益金额较少的比例确认投资收益。是否编制合并报表取决于目前的实际控制状况。

回答人：chenyiwei
回复 airbit 的帖子
1 、需要明确此处“股东确认的价值”是指确认出资资产本身的价值，还是确认其中作为出资部分的价值。一般情况下，股东确认的资产本身的价值不应高于评估价值，因为评估价值代表了依据市场参与者的一般考虑因素确定的公允价值，只有当该项资产对某一特定市场参与者而言具备特殊的效用（如与现有资产和业务的协同效应等）时才可能出现股东确认价值高于评估价值的情况。而参照企业合并等准则中对初始计量被购买方资产价值的规定，初始计量中的公允价值确定应当只考虑市场参与者普遍都会考虑的因素，只有在后续减值测试估算未来现金流量时才会考虑仅适用于特定主体的因素。
2 、如果没有约定资本公积系独享的（这也是大部分情况下的实际情况），应当由股东按股权比例共享。
3 、合并时，先把子公司个别报表中该项资产价值中的增值部分与对应的实收资本／资本公积等对冲，并调整与评估增值部分所对应的折旧，即可与母公司的长投所对应的初始成本（初始净资产）抵销。

回答人：chenyiwei
回复 airbit 的帖子
这部分增值税应当在合并报表层面计入管理费用。因为该固定资产在投资前后均在合并报表范围内，其效用并未因为本次内部投资（可视作内部转移）而增加，所以不能增加合并报表层面的固定资产价值。由于该交易属于资产在合并集团之内的内部转移，是母公司管理层的决策，所以对于由该项内部交易导致的税费应当计入合并报表层面的管理费用。

提问人：airbit 时间：2011-11-24 08:45:54
回复 chenyiwei 的帖子
谢谢陈版！
关于第 3 点主要是涉及少数股东不好处理： 例如：母公司A以固定资产 500 出资（假设无评估增值，不考虑折旧），子公司B确认为实收资本 300 、资本公积 200 （少数股东确认，并分享）；少数股东以货币资金出资 300 （假设A能控制B）
抵消分录： 借：实收资本 600 资本公积 200 贷：长期股权投资 500 少数股东权益 400=（600+200）*50% 还有差额 100 不知道该怎么处理？
还望陈版再行指教，谢谢！

回答人：chenyiwei
母公司出资 500 ，少数股东出资 300 ，但股权比例为 50 ： 50 ，少数股东享有 400 权益，该差额 100 在合并报表层面冲减资本公积。

提问人：ying0518 时间：2011-11-24 14:44:19
少数股东出 300 万享受 400 万元的权益，视同接受母公司股东的捐赠，作为权益性交易处理，是不是应该这样理解？

回答人：chenyiwei
是这样理解。

提问人：dzp1009 时间：2011-11-26 08:51:33
跟贵所课件中内部交易合并处理中税金及附加的处理一样吧。

回答人：chenyiwei
基本上是同样的考虑。